【裁判字號】    90,易,24
【裁判日期】    901031
【裁判案由】    違反區域計劃法
【裁判全文】
臺灣桃園地方法院刑事判決                              九十年度易字第二四號
    公  訴  人  臺灣桃園地方法院檢察署檢察官
    被      告  乙○○
                甲○○
                丁○○
右列被告等因違反區域計畫法案件，經檢察官提起公訴（八十九年度偵字第一八三○
五號），本院判決如左：
    主  文
乙○○、甲○○、丁○○均無罪。
    理  由
一、公訴意旨略以：被告乙○○、甲○○及丁○○均明知丙○○○○市○○段二三七
    （重測後為中華段一一三等）地號土地業經編定為特定農業區農牧用地，不得做
    為設立寺廟或其他用途，詎乙○○、甲○○及丁○○竟基於違反區域計畫法之犯
    意聯絡，未經桃園縣政府核准即於上開土地上，共同設立廣行宮，違反非都市土
    地分區使用管制之限制，經桃園縣政府於民國八十九年三月三十一日以八九府地
    用字第０五八０一八號函通知乙○○、甲○○及丁○○限於八十九年五月十五日
    前恢復原狀，詎乙○○、甲○○及丁○○於收受前開函件後均仍置之不理，未於
    期限內恢復上開土地原狀。因認被告等所為係犯區域計畫法第二十二條之罪嫌。
二、按犯罪事實應依證據認定之，無證據不得推定其犯罪事實。又不能證明被告犯罪
    者，應諭知無罪之判決，刑事訴訟法第一百五十四條、第三百零一條第一項分別
    定有明文。又「認定不利於被告之事實，需依積極證據，苟積極證據不足為不利
    於被告之認定時，即應為有利於被告之認定，更不必有何有利之證據。」，最高
    法院三十年上字第八一六號判例參照。
三、公訴意旨認被告三人涉有上揭犯行，無非係以：證人游家勝及李錫滋二人之證詞
    、照片二張、丙○○○○市公所八十九年二月二十三日德市民字第八九一０三０
    九七號及八十九年六月三日德市民字第八九一一一五五一號函附資料、桃園縣政
    府於八十九年三月三十一日以八九府地用字第０五八０一八號函與郵局掛號回執
    三紙等為證。訊據被告乙○○、甲○○及丁○○三人固坦承於上開土地建築「廣
    行宮」寺廟，惟均堅詞否認犯行，被告丁○○辯稱：被告三人只是委員之一，沒
    有權利拆除，且該廟於五十九年間即已興建，當時法令並無限制等語。經查：
  （一）被告三人擔任「廣行宮」之管理委員會委員、上開土地經編定為特定農業區
        農牧用地，不得做為設立寺廟或其他用途，被告等未經桃園縣政府核准即於
        上開土地上，共同設立廣行宮，興建如附圖所示之建築物，違反非都市土地
        分區使用管制之限制，經桃園縣政府於民國八十九年三月三十一日以八九府
        地用字第０五八０一八號函通知於八十九年五月十五日前恢復原狀，而未回
        復原狀等情，除業據被告三人坦承不諱，並有照片二張（參他卷第三頁）、
        桃園縣政府、丙○○○○市公所上揭函文（參他卷第二、四、十二頁）、回
        證（參他卷第五頁）、土地證記簿謄本（參他卷第十六至十八頁）、「廣行
        宮」之管理人名冊（參本院卷）附卷可稽，且業經本院於九十年二月二十七
日勘驗現場屬實，並請丙○○○○地政事務所測量製作複丈成果圖在卷可考
        ，堪以認定。但依丙○○○○廣行宮組織章程第十八條規定：「本宮管理委
        員會之職權如左：一、本宮財產之管理及增置營建事項。二、舉行祭典及例
        行道場法會。三、興辦公益慈善及辦理教育文化事業。四、召集信徒大會提
        議及執行其決議。五、擬定事業計劃，編列年度工作報告及收支、預算、決
        算。六、辦理募化事項。七、其他有關本宮應辦事項。」，此有桃園縣政府
        九十年七月二十五日九十府民禮字第一四三二○一號函暨所附之組織章程可
        稽（參本院卷），因此，依上開章程第十七條第二款規定，廣行宮之財產處
        分及變更，係信徒組成之信徒大會之職權事項，非管理委員會之職權事項，
        而系爭建物係「廣行宮」之財產，則被告三人依上開章程規定，並無處分「
        廣行宮」財產之權利，其自無從依桃園縣政府之前揭命令，將系爭建築物拆
        除恢復原狀。換言之，其三人非屬區域計畫法第二十一條之應變更使用或拆
        除建築物恢復原狀之義務人，既非應作為之義務人，自亦無區域計畫法第二
        十二條應作為而不作為之違法行為，是桃園縣政府雖曾函令定期命其三人恢
        復原狀，但因其三人無權拆除，自難認被告三人有何上開罪嫌。
  （二）至於證人游家勝、李錫滋二人於偵查中分別證稱：「我向黃阿旗、黃阿會買
        的土地，我們是廟的管委會，當初是先買該筆土地的一部分，後來因為沒有
        路，又就同一筆土地再向他買其他的部分。」、「（蓋廟的事與黃阿旗、黃
        阿會有何關係？）沒有關連，我只是向們買土地。」、「（本案與乙○○關
        係？）七十一年間我們推舉乙○○買土地，當時廟剛要籌備，他也是管委會
        之一。」等語（參他卷第三十五頁），證人上開證述情節只能證明系爭寺廟
        與地主黃阿旗、黃阿會二人無關，以及被告乙○○亦為管理委員之一，並不
        能證明被告三人有何違反區域計畫法之行為，是其二人之證詞，不足為被告
        三人不利之認定，
  （三）「廣行宮」係於七十年前後間興建，除業據被告丁○○於本院訊問時坦承不
        諱（參本院九十年二月八日訊問筆錄），核與證人黃月麗於偵查中證述：「
        土地賣掉後，才蓋的。」、證人黃阿旗證述：「他們曾說要蓋廟。」（參偵
        卷第二十二頁）證述情節相符，並有不動產買賣契約書（參他卷第二十四至
        二十八頁）、被告所提出之台灣新生報七十一年五月十二日報導（參本院卷
        ）附卷可稽，查買賣約書載明，被告三人與地主成立買賣契約之時間為七十
        年十二月一日，是被告丁○○嗣改稱系爭寺廟係於五十九年間所興建一節，
        即無可採。次按，區域計畫法於六十三年一月三十一日經總統公布施行，早
        在被告等人興建系爭寺廟之前，是被告等辯稱：興建時法律並無限制一節，
        並無可採，附此敘明。
  （四）此外，復查無其他積極之證據，足以證明被告三人有何公訴人所指之犯行，
        犯罪既不能證明，揆諸首揭規定及說明，自應為被告三人無罪之諭知。
據上論斷，應依刑事訴訟法第三百零一條第一項前段，判決如主文。
本案經檢察官陳美華到庭執行職務。
中      華      民      國    九十      年      十      月    三十一    日
                              臺灣桃園地方法院刑事第二庭
                                  審判長法  官  王  兆  飛
                                        法  官  林  恆  吉
                                        法  官  李  桂  英
右正本證明與原本無異。
如不服本判決，應於判決送達後十日內，向本院提出上訴狀。
                                        書記官  梁  麗  雲
中      華      民      國    九十      年      十      月    三十一    日


司法院資訊處製作；財團法人民間司法改革基金會備份。
